臺灣花蓮地方法院民事判決　　　　　　　　 九十年度婚字第一五七號
　　原　　　告　甲○○
　　被　　　告　乙○○
右當事人間確認離婚無效事件，本院判決如左：
    主    文
確認原告與被告間於民國九十年五月二十四日之離婚協議不存在。
訴訟費用由被告負擔。
    事    實
甲、原告方面：
  一、聲明：
      如主文所示。
  二、陳述：
      兩造於八十一年一月十六日結婚，後因雙方個性不合，難以共同生活，被告即
      於九十年五月初自行委由訴外人徐德健擬妥離婚協議書一份，但該協議書未經
      原告與其協議，即由被告私自刻得原告之印章並撰寫原告之住址，且未經原告
      到場即自行將原告之印章蓋用於協議人男方處，而由並未親自見聞離婚真意之
      徐德健、李紅夢擔任見証人，嗣並持該離婚協議書前往花蓮市戶政機關辦理離
      婚手序，其間被告僅通知原告一起偕同辦理離婚登記，但並未出示離婚協議書
　　　予原告，原告亦不知該離婚協議書載有第一、第二、第三條之協議內容，原告
　　　於辦理離婚登記時，根本不知被告早已自行於離婚協議書內載有，所有子女，
　　　均由男方扶養，所有財產均歸女方所有，並需支付贍養費一百萬元，每月需攤
　　　付五萬五千六百元等協議內容。為此爰提起本件之確認離婚協議不存在之訴。
  三、證據：
      提出戶籍謄本二件、離婚協議書一件為証，並聲請訊問証人徐德健。
乙、被告方面：
  一、聲明：駁回原告之訴。
  二、陳述：
      證人李紅夢、徐德健並沒有與原告見過面，但是原告有跟我到戶政事務所，戶
      政事務所的辦事小姐有詢問我和原告是不是照離婚協議書中的條件離婚。徐德
      健從事代書工作，李紅夢是他的太太。
  三、証據：
      提出離婚登記申請書一件為証。
    理    由
一、按兩願離婚，應以書面為之，有二人以上証人之簽名並應向戶政機關為離婚之登
    記，民法第一千零五十條定有明文。再按民法第一千零五十條所謂二人以上證人
    之簽名，固不限於作成離婚證書時為之，亦不限於協議離婚時在場之人，始得為
    證人，然究難謂非親見或親聞雙方當事人確有離婚真意之人，亦得為證人。本件
    證人某甲、某乙係依憑上訴人片面之詞，而簽名於離婚證明書，未曾親聞被上訴
    人確有離婚之真意，既為原審所確定之事實，自難認兩造間之協議離婚，已具備
    法定要件，最高法院六十八年台上字第三七九二號例意旨參照。
二、原告主張兩造於八十一年一月十六日結婚，後因雙方個性不合，難以共同生活，
    被告即於九十年五月初自行委由訴外人徐德健擬妥離婚協議書一份，但該協議書
    未經原告與其協議，即由被告私自刻得原告之印章並撰寫原告之住址，且未經原
    告到場即自行將原告之印章蓋用於協議人男方處，而由並未親自見聞離婚真意之
    徐德健、李紅夢擔任見証人，嗣並持該離婚協議書前往花蓮市戶政機關辦理離婚
    手序，其間被告僅通知原告一起偕同辦理離婚登記，但並未出示離婚協議書予原
　　告，原告亦不知該離婚協議書載有第一、第二、第三條之協議內容，原告於辦理
　　離婚登記時，根本不知被告早已自行於離婚協議書內載有，所有子女，均由男方
　　扶養，所有財產均歸女方所有，並需支付贍養費一百萬元，每月需攤付五萬五千
　　六百元等協議內容之事實，業經被告自認原告與証人徐德健、李紅夢並未見面，
　　且有証人徐德健到庭結証，被告約原告到我的代書事務所簽離婚協議書，約了二
　　次，原告都沒有來，被告在我的事務所打電話問原告為何沒到。最後被告要我先
　　簽名簽好，讓被告先拿回家問看原告同不同意，我就先簽名了。我有跟被告講，
　　如果原告不同意，離婚協議書的內容還可以改，我不知道被告何時去辦好離婚手
　　續。
    我簽名見證之前，沒有跟原告聯絡過，也沒有打過電話或見過原告甲○○，我也
    沒有當面問過原告是否同意離婚，後來被告辦好離婚登記了，原告有點後悔，因
    為兩造私下有協議，被告必須照顧孩子到二十歲，但原告擔心被告不來照顧小孩
    ，所以原告後悔給付壹佰多萬元部分的條件。我太太李紅夢也沒有與原告聯絡或
    確認原告是否同意離婚。我在簽名時並不知道原告是否同意離婚。原告從來沒有
    到過事務所等語無訛。且有離婚協議書附卷可稽，自堪信原告之主張為真正。準
　　此，本件協議離婚之兩位証人均未能親聞或親見原告有要離婚之真意，即逕自簽
　　名於離婚協議書上，揆諸前開之判例意旨，原告訴請確認兩造於民國九十年五月
　　二十四日離婚協議不存在，即無不合，應予准許。
三、據上論結，原告之訴為有理由，依民事訴訟法第七十八條，判決如主文。
中　　　華　　　民　　　國　　九十一　　年　　　二　　　月　　　八　　　日
　　　　　　　　　　　　　　　臺灣花蓮地方法院家事法庭
　　　　　　　　　　　　　　　　　法　　官　林　秀　鳳
右正本証明與原本無異。
如對本判決不服，應於送達後廿日內，向本院提出上訴狀（應抄附繕本）。
                                  法院書記官
中　　　華　　　民　　　國　　九十一　　年　　　二　　　月　　　八　　　日
